【裁判字號】    90,聲,832
【裁判日期】    901121
【裁判案由】    
【裁判全文】
臺灣士林地方法院民事裁定  九十年度聲字第八三二號
    聲  請  人  乙○○○
    代  理  人  劉鍾斌
    相  對  人  甲○○
右當事人間聲請停止執行事件，本院裁定如左：
    主      文
本院八十八年度執字第八二０四號執行事件之強制執行程序，於本院八十九年訴字三
０號塗銷抵押權事件判決確定、和解或撤回起訴前應暫予停止。
    理      由
一按有回復原狀之聲請，或提起再審或異議之訴，或對於和解為繼續審判之請求，或
  提起宣告調解無效之訴、撤銷調解之訴，或對於許可強制執行之裁定提起抗告時，
  法院因必要情形，或依聲請定相當並確實之擔保，得為停止強制執行之裁定，強制
  執行法第十八條第二項定有明文。
二次按強制執行法第十八條第一項規定：「強制執行程序開始後，除法律另有規定外
  ，不停止執行。」乃防止債務人或第三人任意聲請停止執行，致執行程序難於進行
  ，債權人之債權不能早日實現。抵押權人聲請拍賣抵押物，經法院為許可強制執行
  之裁定而據以聲請強制執行，抵押人對該裁定提起抗告或依同法第十四條提起異議
  之訴時，法院得依同法第十八條第二項為停止強制執行之裁定，抵押人如以該裁定
  成立前實體上之事由主張該裁定不得為執行名義而提起訴訟時，其情形較裁定程序
  為重，依「舉輕明重」之法理，並兼顧抵押人之利益，則抵押人自得依強制執行法
  第十八條第二項規定聲請為停止強制執行之裁定。司法院大法官會議釋字第一八二
  號解釋及理由書可茲參照。
三本件聲請意旨略以：聲請人所有不動產遭第三人高仁明竊取證件偽造文書設定抵押
  權予相對人（案卷已移至臺灣高等法院刑事庭審理中），並已經相對人取得拍賣抵
  押物之裁定，刻由鈞院以八十八年度執字第八二０四號拍賣抵押物強制執行事件執
  行中。惟聲請人已經向鈞院提起塗銷抵押權之訴（八十九年訴字三０號），為免權
  益遭受影響，爰聲請裁定停止前開執行程序。再者，聲請人為低收入戶，無力提供
  擔保，爰依強制執行法第十八條第二項，聲請鈞院能依職權不命供擔保而為停止強
  制執行之裁定等語。
四末按依據強制執行法第十八條第二項之條文意旨，當事人提起塗銷抵押權之訴，在
  該訴訟確定前，法院如認有必要，得依職權為停止執行之裁定，其在當事人願供擔
  保，聲請停止強制執行時，法院得依其聲請，定相當並確實之擔保，為停止執行之
  裁定。經查：
  (一)本院依職權函請台北市國稅局調查聲請人之報稅情形，聲請人八十八年度及八十
    九年度皆由其子劉鍾斌申報扶養中，並無報稅資料，且劉鍾斌應納稅額兩個年度
    均為零，有九十年十一月七日財北國稅大安徵字第九００二七六八八號函在卷可
    稽。
  (二)前開函文所附綜合所得稅結算申報書均未見聲請人有任何之收入。
  (三)聲請人罹患重大傷病惡性淋巴瘤，同時亦屬於低收入戶等情，亦有聲請人所提卷
    附重大傷病免自行部分負擔證明卡與臺北市低收入戶卡等件影本可資為憑
  綜合上開證據可資證明，聲請人目前並無財產可提供擔保；惟若不及時停止強制執
  行程序，聲請人恐將遭受不能或難以回復之損害，因此本件之聲請，應符合強制執
  行法第十八條第二項之「必要情形」。此外，經本院調取該執行卷宗審究後，認聲
  請人之聲請為有理由，爰依職權不命供擔保，為如主文之停止執行之裁定。
五依強制執行法第十八條第二項裁定如主文。
中      華      民      國     九十     年     十一     月    二十一    日
                                   臺灣士林地方法院民事第二庭
~B法      官  黃心賢
右為正本係照原本作成。
如對本裁定抗告應於裁定送達後十日內向本院提出抗告狀。
中      華      民      國     九十     年     十一     月    二十六    日
~B法院書記官  馮衍燕


司法院資訊處製作；財團法人民間司法改革基金會備份。
